臺灣臺中地方法院刑事裁定　　　　　　 95年度交聲字第924號
原處分機關　交通部公路總局臺中區監理所豐原監理站
異議人　　　甲○○
即受處分人
上列受處分人因違反道路交通管理處罰條例案件，對於交通部公
路總局臺中區監理所民國95年9月22日所為之裁決（豐監稽違字
第裁63-TA0000000號），聲明異議，本院裁定如下：
    主  文
原處分撤銷。
甲○○不罰。
    理  由
一、原處分機關裁決意旨略以：聲明異議人即受處分人甲○○（
    下稱受處分人）所有之車牌號碼V6-1666號自用小客車，於
    民國（下同）95年7月3日上午10時49分許，在臺九線香蘭段
    406.6公里處，因有「速限60公里，時速80公里，超速20公
    里」之違規，經臺東縣警察局交通隊以違反道路交通管理處
    罰條例第40條逕行舉發，嗣受處分人提出申訴，本站遂於95
    年9月22日以豐監稽違字第裁63-TA00 00000號裁決書，裁處
    罰鍰新臺幣（下同）1800元，逾期則依裁決書主文裁處。又
    本站比對車主提供照片與舉發機關檢附之照片，異議人之車
    輛進氣孔為7排，警方檢附之違規車輛進氣孔為5排，該二部
    車輛之進氣孔顯不相同等語。
二、聲明異議意旨略以：受處分人從未開車至臺東，亦未借車予
    他人使用，惟警方採證照片雖車牌號碼為V6-1666號，但該
    車前葉子板有小燈，並該車有加裝輪弧，本人車輛則無，且
    違規時間本人正在上班，有同事為證等語。
三、按法院受理交通事件，準用刑事訴訟法之規定，道路交通管
    理處罰條例第89條前段及道路交通案件處理辦法第4條定有
    明文。又認定犯罪事實所憑之證據，雖不以直接證據為限，
    間接證據亦包括在內，然而無論直接或間接證據，其為訴訟
    上之證明，須於通常一般之人均不致有所懷疑，而得確信其
    為真實之程度者，始得據為有罪之認定，倘其證明尚未達到
    此一程度，而有合理之懷疑存在時，即應由法院為諭知被告
    無罪之判決（最高法院76年度臺上字第4986號判例意旨參照
    ）。上開判例所揭示為刑事訴訟法上法院認定事實之重要原
    則之一，即認定被告有罪，就該有罪事實不能有任何之合理
    懷疑存在之原則，是以法院於調查行為人違反道路交通管理
    處罰條例案件，當踐行完調查證據之程序後，為事實之認定
    時，如就原處分機關所認定之行為人違規之事實仍有合理之
    懷疑，而無法確信行為人確有該當於道路交通管理處罰條例
    各該處罰條文之構成要件事實時，此際即應對受處分人為有
    利之認定。
四、經查：
（一）受處分人所有之車牌號碼V6-1666號自用小客車，於95年7
      月3日10時49分行經臺東縣臺九線406.6公里處，經自動測
      速儀器測得限速60公里路段駕駛汽車行速80公里，有超速
      20公里之違規，經臺東縣警察局交通隊以違反道路交通管
      理處罰條例第40條規定逕行舉發等情，有臺東縣警察局東
      警交字第TA0000000號逕行舉發違反道路交通管理事件通
      知單及採證相片各一紙在卷可稽。惟受處分人以上開情詞
      置辯，則本件所應審究者，乃採證照片中之違規車輛是否
      即為受處分人所有之車牌號碼V6-1666號自用小客車？經
      比對自動測速儀器所拍攝之採證照片與受處分人所提供之
      車輛照片，二者均為黑色、賓士廠牌、相同車型之自用小
      客車，車牌號碼均為V6-1666號，然外觀則有細部上之不
      同，違規車輛之車輪上方有銀色輪弧、車前葉子板上有疑
      似方向指示燈之裝置，此均為受處分人之車輛所無；且違
      規車輛前端引擎進氣孔蓋之進氣孔有5排，受處分人車輛
      則為7排，此為兩車外觀上最大之差異，亦有警方採證相
      片、受處分人提出之小客車外觀相片可佐，且受處分人之
      小客車外觀確與其所提出之相片相符，亦有臺中縣警察局
      豐原分局巡佐所拍攝之受處分人所有之上揭小客車外觀照
      片可證，是受處分人辯稱：並未駕駛該車至臺東而違規等
      語，已非無據。
（二）且受處分人所辯稱，並未於違規時間之95年3月7日，駕駛
      其所有前揭車輛至違規地點等語，核與證人何秀容於96年
      1月16日到庭具結證稱：「（法官問：95年7月3日，受處
      分人有去上班？）是的，因為他每天都要去開門，我們才
      有辦法進去。（法官問：95年間你全年無修？）有，一整
      年我大約請了3、4天假。（法官問：95年7月3日，你是否
      有請假？）沒有，因為我記得當天我女兒要大專聯考，我
      要我女兒自己去。」（本院卷第15、16頁）；查證人何秀
      容雖受僱於受處分人，惟本件違規事件其罰鍰金額不過18
      00元，金額並非巨大，受處分人自無使證人干冒偽證罪之
      刑責，勾串證人而命證人為虛偽陳述之必要，是證人何秀
      容所述及受處分人上揭所辯，已可採信。
（三）再警方所攝之採證相片，違規之小客車之車牌號碼雖係V6
      -1686號，惟與該車牌號碼近似，且車輛外觀顏色、廠牌
      、型號均相同之小客車，亦有車牌號碼V6-1686號之小客
      車，有公路總局高雄區監理所臺東監理站於95年1月26日
      以高監東字第09600 01016號函檢附汽車車籍查詢單一紙
      ，而採證照片因解析度不高，該採證相片所顯示之違規車
      輛之車牌第5字元以肉眼觀之，亦有近似數字「8」之可能
      ，已難認採證相片所拍攝之小客車確係被告所有之小客車
      ；再衡以當今社會上偽造、變造車牌之風盛行，本件既無
      法排除受處分人之小客車之車牌號碼遭他人偽造、變造之
      可能，自難單以此採證照片即認定確係受處分人違規，且
      採證照片上違規之車輛，其外觀與受處分人所有之車輛確
      有不同，受處分人所辯確有可採，已如上述，依前開判例
      要旨，即應為有利受處分人之認定。
（四）此外，本案復查無其他積極證據足以證明受處分人確於前
      揭時、地有違規之事實。從而，原處分機關遽以裁罰，即
      有未洽，是原處分應予撤銷，並為不罰之諭知。
五、綜上所述，本案證據尚有不足，原處分機關遽予裁罰，尚有
    未洽，應認本件異議為有理由，爰撤銷原處分並另為受處分
    人不罰之諭知。
據上論斷，應依道路交通管理處罰條例第87條第2項、道路交通
案件處理辦法第20條，裁定如主文。
中　　華　　民　　國　　96　　年　　5 　　月　　4 　　日
                          臺灣臺中地方法院交通法庭
                              法  官    黃  家  慧
以上正本證明與原本無異。
如不服本裁定，應於收受送達後5日內向本院提出抗告狀。（應
附繕本）
                              書記官    陳  靖  騰
中　　華　　民　　國　　96　　年　　5 　　月　　4 　　日
